【裁判字號】    98,交聲,244
【裁判日期】    980827
【裁判案由】    違反道路交通管理處罰條例聲明異議
【裁判全文】
臺灣基隆地方法院交通事件裁定         98年度交聲字第244號
移送機關即
原處分機關  交通部公路總局臺北區監理所基隆監理站
異  議  人
即受處分人  乙○○
上列異議人即受處分人因違反道路交通管理處罰條例案件，對於
交通部公路總局臺北區監理所基隆監理站民國98年6月9日所為之
處分（原處分案號：基監字第裁42-CO0000000號），聲明異議，
本院裁定如下：
    主  文
異議駁回。
    理  由
一、按汽車駕駛人拒絕接受酒精濃度測試之檢定者，處新臺幣（
    下同）60,000元罰鍰，並當場移置保管其車輛及吊銷其駕駛
    執照，且3 年內不得考領駕駛執照，道路交通管理處罰條例
    第35條第4 項前段、第67條第2 項分別定有明文。
二、原處分意旨略以：異議人即受處分人乙○○（下稱異議人）
    駕駛車牌號碼3628-MT號自用一般小客車，於民國98年6 月9
    日凌晨0時27分許，行經臺北縣汐止市○○路○段229號，經
    警攔檢稽查時，因聞到異議人身上所散發之酒氣，令其接受
    酒精濃度測試檢定，惟異議人第一次因採氣量不足，致無法
    採樣，經員警告知如持續採氣量不足則會改依拒絕酒測舉發
    ，然第二次呼氣酒精測試器仍無法採樣成功，執勤員警依法
    製單舉發拒絕接受酒測之違規，經原處分機關依違反道路交
    通管理處罰條例第35條第4 項前段、道路交通管理處罰條例
    第67條第2 項之規定（原處分漏未引用），裁罰60,000元罰
    鍰，並當場移置保管其車輛及吊銷其駕駛執照（異議人已繳
    納罰鍰60,000元，惟尚未依規定辦理吊銷汽車駕駛執照），
    且3年內禁考。
三、本件聲明異議意旨略以：異議人於違規當日因晚餐與友人飲
    3 杯啤酒，且離員警攔停檢查時間已過3、4小時，身上實無
    濃厚酒氣，再者酒測過程中，異議人均配合員警吹氣，並無
    員警所言之消極不配合情事，酒測機器出現NO SAMPLE 字樣
    ，現場其他員警亦表示儀器有問題，故以無線電聯絡派出所
    送其它酒測器，惟最後仍無使用新的酒測器檢測，酒測器乃
    精密儀器，雖有定期檢驗，然難保精準度有其它故障之可能
    ，異議人請求員警更換儀器未果，卻仍要求異議人於前開故
    障酒測器測得之NO SAMPLE 列印單據上簽名，異議人拒簽實
    屬合理，酒測全程皆有員警錄影存證，異議人要求調閱當時
    錄影，並為此提出聲明異議，請求撤銷原處分云云。
四、異議人否認有何拒絕酒精濃度測試檢定之違規，並辯稱：伊
    依警指示接受酒精濃度測試檢定，惟經過2 次測試，均無法
    完成測試，伊已配合進行酒測，應為酒測器故障，為何當時
    員警未更換其它酒測器，仍依法製單取締拒絕酒測云云，惟
    ：
  (一)經本院當庭勘驗本件取締過程錄影光碟，勘驗結果：一、光
    碟內容有兩段，第一段15分鐘，是員警給異議人15分鐘休息
    時間，第二段38分鐘，是員警給異議人進行酒測。二、第二
    段光碟畫面，員警持酒測器給異議人進行酒測，員警不斷要
    求異議人吹氣，並表示吹氣量不足，沒有氣從酒測器通過，
    異議人則不斷表示她確有吹氣，酒測器列印出兩張酒測單，
    一張是「NO SAMPLE 」，一張是「…」，員警要求異議人簽
    名，並表示因為吹氣量不足，要以拒絕酒測逕行舉發。此有
    本院98年8月21日訊問筆錄第4頁附卷可稽。
  (二)次查，本件用以測試異議人吐氣中所含酒精含量之呼氣酒精
    測試器廠牌名為INTOXIMETERS，型號為RBT IV，器號為0174
    29/050209號，電化學式規格，於97年6月27日檢定合格，檢
    定合格有效期間為1 年，此有臺北縣政府警察局汐止分局所
    提出之經濟部標準檢驗局MO0000000 號呼氣酒精測試器檢定
    合格證書在卷可稽，異議人於98年6月9日使用該測試器，尚
    在檢定合格有效期間內，應可排除因測試器故障導致異議人
    無法使用之情形。況且，酒精濃度測試器既係設計專用於對
    不特定對象測試吐氣所含酒精濃度之儀器，則其設計上自應
    以簡易為原則，即受測者僅需依正常方式吹氣，即可輕易達
    到檢測目的，又異議人未提出其身罹疾病而肺活量較諸常人
    為低之證據，依經驗法則而言，苟異議人正常使用上開測試
    器，要無因肺活量太小，吐氣不足致酒測器無法測試之可能
    。
  (三)末查依上開蒐證錄影光碟內容所示，本件異議人接受酒測次
    數為2 次，均未能測試成功。然，實施酒測儀器既在正常運
    作狀態下，而異議人又無身體障礙不能為吐氣酒測之情形，
    異議人一再將嘴對準酒測器，是否僅虛有其表，故意未吐氣
    ，致使酒測器無法運作，原已不無可疑；又業據證人即承辦
    本案員警甲○○結證稱：「（問：本件舉發過程為何？）98
    年6月9日當天我自包含所長共5 位員警一起來汐萬路的涵洞
    下執行取締酒駕勤務，異議人駕駛3628- MT自小客車行經臨
    檢點，我們就舉紅色指揮棒攔檢她，就問異議人有無喝酒，
    異議人當時回答有，員警就請她將車子停到路邊，我請她停
    車熄火出示駕照，酒測前還讓異議人休息15分鐘，這期間也
    給異議人喝水，之後才讓異議人吹酒測器，一開始吹氣時示
    採氣量不足，酒測單顯示出『NO SAMPLE』，我告知異議人
    如果持續因酒測量不足以致酒測單一直出現『NO SAMPLE 』
    的情況，員警會改依拒絕酒測來舉發，因為一直沒有採到量
    所以後來是以拒絕酒測逕行舉發；（問：提示汐止分局98年
    8月3日函覆之酒測單，當時異議人總共有兩筆酒測資料，一
    筆是『NO SAMPLE』，一筆是『…』，有何不同？）『NO SA
    MPLE』是採樣不足，『…』也是氣量不足，因為現場異議人
    酒測之資料都無法具體檢測，所以才會以拒絕酒測來舉發；
    （問：檢測時有無換過酒測器？）當時酒測器因為列印紙張
    的部分沒有連接好，所以酒測當時酒測單無法列印下來，現
    場原本有請同仁再拿第二部酒測器過來，後來連接的部位重
    新連好後，異議人原先吹氣的部分有列印出兩張『NO SAMPL
    E』及『…』的酒測單，所以就沒有讓異議人就第二台酒測
    器再進行酒測」（見本院98年8月21日訊問筆錄第2至3頁）
    ，顯見當時酒測器未能測試異議人吐氣中酒精含量，係因異
    議人故意抗拒測試，未能配合正確吹氣所致，本件異議人辯
    稱已依照警員指示為吐氣之酒精測試云云，無非藉詞推託，
    本件員警因迭次無法完成測試之客觀情事，始認定係出於異
    議人故意不配合酒測正確吹氣所致，乃依法舉發異議人拒絕
    酒測，並非主觀判斷恣意舉發。而道路交通管理處罰條例第
    35條第4項前段所謂汽車駕駛人拒絕接受酒精濃度測試之檢
    定，不僅指汽車駕駛人拒絕為酒精濃度之測試，即便有為酒
    精濃度之測試，但故意未依執勤員警指示測試之方式為之，
    亦應包括在內，異議人所辯，委無可採，本件事證明確，受
    處分人交通違規行為堪以認定。
五、原處分機關認定異議人違規事實明確，爰依前揭規定，裁處
    異議人60,000元之罰鍰（本件受處分人已繳納罰鍰60,000元
    ），並吊銷駕駛執照，3 年內禁考，核無違誤，異議無理由
    ，應予駁回。
據上論斷，應依道路交通案件處理辦法第19條，裁定如主文。
中    華    民    國    98    年    8     月    27    日
                  交通法庭法  官  何怡穎
以上正本證明與原本無異。
如不服本裁定應於送達後5 日內向本院提出抗告狀。
中    華    民    國    98    年    8     月    27    日
                          書記官  鄭梅君


司法院資訊處製作；財團法人民間司法改革基金會備份。
